【裁判字號】    99,訴,49
【裁判日期】    990421
【裁判案由】    違反毒品危害防制條例
【裁判全文】
臺灣雲林地方法院刑事判決                99年度訴字第49號
公  訴  人  臺灣雲林地方法院檢察署檢察官
被      告  甲○○
指定辯護人  本院公設辯護人  乙○○
上列被告因違反毒品危害防制條例案件，經檢察官提起公訴（98
年度偵字第6043號），本院判決如下：
    主  文
甲○○犯如附表編號１至１１所示之販賣第一級毒品罪，及犯如
附表編號１２至２５所示之販賣第二級毒品罪，均累犯，各處如
附表編號１至２５所示之刑。應執行有期徒刑玖年陸月。販賣第
一級及第二級毒品所得共新臺幣萬壹仟貳佰元沒收，如全部或
一部不能沒收時，以其財產抵償。扣案之第一級毒品海洛因貳包
（驗後淨重各為零點零捌公克、零點零玖捌公克）沒收銷燬之
，扣案之G-PLUS廠牌行動電話壹支、分裝袋壹包及夾鏈袋壹包，
均沒收。
    事  實
一、甲○○前因違反毒品危害防制條例案件，經本院於民國91年
    11月18日以90年度訴字第445 號判處有期徒刑9 月、5 月，
    應執行有期徒刑1 年，而於91年12月5 日確定；嗣又因違反
    毒品危害防制條例，經本院於94年4 月25日以94年度訴字第
    192 號判處有期徒刑1 年，而於94年5 月9 日確定；復因妨
    害自由案件，經臺灣高等法院臺南分院於95年3 月30日以94
    年度上訴字第1066號判處有期徒刑1 年確定；再於94年8 月
    8 日因竊盜案件經本院以94年度易字第254 號判處有期徒刑
    1 年，而於94年11月7 日確定。嗣上開後三罪，於95年5 月
    30日經臺南高分院以95年度聲字第226 號裁定定應執行有期
    徒刑2 年10月確定在案。前開案件經接續執行，於96年6 月
    23日經縮短刑期假釋出監，於96年7 月16日保護管束期滿，
    因假釋期滿未經撤銷而視為執行完畢。詎仍不知悔改，甲○
    ○因身染施用毒品之惡習，導致缺錢花用，竟分別基於販賣
    第一級毒品海洛因及第二級毒品安非他命以營利之犯意，先
    於98年8 月起，以海洛因每4 分之1 錢價格略低於新台幣（
    下同）6 千元、安非他命每4 分之1 錢價格2 千元之代價，
    販入海洛因及安非他命後，再以其所有G-PLUS廠牌手機搭配
    門號0000000000號行動電話作為對外聯絡工具，於接獲謝武
    村、謝有朋、蘇瑞忠、蔡頡學、黃國榮來電表示欲購買毒品
    時，以海洛因24分之1 錢1 千元、安非他命4 分之1 錢3 千
    5 百元之價格，先後為下列販賣毒品之行為：
  (一)販賣第一級毒品海洛因與謝有朋部分：
  謝有朋於98年9 月5 日22時2 分許，持用門號0000000000行
    動電話撥打甲○○持用門號0000000000行動電話，表示欲向
    甲○○購買毒品海洛因，雙方約定在雲林縣斗六市鎮○路24
    6 號全買大賣場前交貨，甲○○隨後即抵達上開大賣場前，
    將價值1 千元之海洛因1 包交與謝有朋，謝有朋先行給付5
    百元予甲○○，其餘5 百元約定待翌日2 人再次交易毒品時
    再行給付。
  謝有朋於98年9 月6 日11時12分許，持用前揭行動電話撥打
    甲○○使用之上述行動電話門號，以「昨天那個小姐有夠醜
    」為暗語向甲○○抱怨前次所購買之海洛因品質不佳，並表
    示欲購買海洛因，甲○○應允後，隨即趕赴雙方約定之前揭
    全買大賣場前，並交付海洛因1 包與謝有朋，謝有朋除給付
    本次買賣價金1 千元外，並將前次毒品交易所賒欠之5 百元
    交付與甲○○。
  謝有朋於98年9 月16日7 時48分許，再以前揭行動電話撥打
    甲○○使用之上述行動電話門號，表明欲購買海洛因5 百元
    ，經甲○○答應後，旋將海洛因攜至雙方約定之上開全買大
    賣場前，將海洛因1 包交與謝有朋，售價5 百元，雙方一手
    交錢、一手交貨。
  謝有朋於98年9 月17日20時51分許，持用上開電話與甲○○
    使用之前揭電話通聯，以「女生」為暗語表示欲購買海洛因
    之意，甲○○應允後，隨即在上開全買大賣場前，交付海洛
    因1 包與謝有朋，並向謝有朋收取5 百元。
  謝有朋於98年9 月19日20時37分許，欲購買海洛因，而撥打
    甲○○前揭門號行動電話，卻以「粗的」為暗語，致甲○○
    誤認謝有朋欲購買安非他命，直至二人抵達全買大賣場前，
    甲○○得知買賣標的為海洛因後，始交付海洛因1 包與謝有
    朋，並得款1 千元。
  謝有朋又於98年9 月26日13時9 分許，以前揭門號撥打甲○
    ○所使用之上開門號表示欠「女生」，而向甲○○暗示購買
    海洛因，並約妥在前揭全買大賣場前交易，隨即於該處，由
    甲○○交付海洛因1 包與謝有朋，並向謝有朋收取5 百元成
    交。
  (二)販賣第一級毒品海洛因與蔡頡學部分：
    蔡頡學於98年10月3 日14時14分許，持有門號0000000000之
    行動電話與甲○○使用之前揭電話通聯，表示欲購買海洛因
    之意，甲○○應允，並約定於雲林縣斗六市○○路之長和宮
    前交易，甲○○旋即攜帶海洛因1 包至上開長和宮前，交付
    海洛因1 包與蔡頡學，並向蔡頡學收取1 千元。
  (三)販賣第一級毒品海洛因與黃國榮部分：
  黃國榮於98年11月15日21時10分許，持用門號0000000000行
    動電話撥打甲○○持用門號0000000000行動電話，表示欲向
    甲○○購買毒品海洛因，雙方並約定在雲林縣斗六市○○路
    51號全家便利商店前交貨，甲○○隨即抵達上開便利商店前
    ，以一手交錢一手交貨之方式，將價值1 千元之海洛因1 包
    交與黃國榮，得款1 千元，完成買賣交易。
  黃國榮於98年11月16日21時9 分及21時31分許，持用前揭行
    動電話撥打甲○○使用之上述行動電話門號，以「女人」、
    「別像昨晚那種貨色」為暗語向甲○○抱怨前次所購買之海
    洛因品質不佳，並表示欲購買海洛因之意，甲○○應允後，
    隨即於同日22時許攜帶海洛因1 包至黃國榮位於雲林縣西螺
    鎮鹿場169 號家中，並交付海洛因1 包與黃國榮，得款2 千
    元。
  黃國榮於98年11月23日9 時29分許，再以前揭行動電話撥打
    甲○○使用之上述行動電話門號，表明欲購買海洛因1 千元
    ，經甲○○答允後，黃國榮旋即於同日10時許抵達甲○○位
    於雲林縣斗六巿十三北路100 號之住處，甲○○因而將海洛
    因1 包交與黃國榮，售價1 千元，雙方一手交錢、一手交貨
    。
  黃國榮於98年12月7 日17時26分許，持用上開電話與甲○○
    使用之前揭電話通聯，表示欲購買海洛因之意，甲○○應允
    後，隨即在雲林縣斗六市○○路與大學路口，交付海洛因1
    包與黃國榮，並向黃國榮收取1 千元。
  (四)販賣第二級毒品安非他命與謝武村部分：
  謝武村於98年8 月27日17時31分、17時41分許，持用門號00
    00000000行動電話撥打甲○○持用門號0000000000行動電話
    ，表示欲向甲○○購買毒品安非他命，雙方約定在雲林縣斗
    六市○○路85號萊爾富便利商店前交貨，甲○○隨後即抵達
    上開便利商店前，以一手交錢一手交貨之方式，將價值1 千
    元之安非他命1 包販賣與黃國榮，得款1 千元。
  謝武村於98年8 月30日13時47分、13時52分許，持用前揭門
    號行動電話撥打甲○○持用之上開行動電話，以「一樣啦」
    表示欲向甲○○購買毒品安非他命，雙方約定在前揭萊爾富
    便利商店前交貨，甲○○隨後即抵達上開便利商店前，以一
    手交錢一手交貨之方式，將價值1 千元之安非他命1 包交付
    與黃國榮，並向黃國榮收取1 千元。
  謝武村於98年9 月1 日12時18分、12時23分許，持用上開門
    號行動電話與甲○○通話，表示欲向甲○○購買毒品安非他
    命之意，雙方約定在雲林縣斗六市○○路51號全家便利商店
    前交貨，甲○○隨即抵達上開便利商店前，並交付安非他命
    1 包與謝武村，得款1 千元。
  (五)販賣第二級毒品安非他命與蘇瑞忠部分：
  蘇瑞忠於98年9 月27日1 時21分、2 時9 分許，持用門號00
    00000000行動電話撥打甲○○持用門號0000000000行動電話
    ，表示欲向甲○○購買毒品安非他命，雙方約定在雲林縣林
    內鄉○○村○○○道路旁之造紙廠門前交貨，甲○○隨後即
    抵達上開造紙廠前，以一手交錢一手交貨之方式，將價值1
    千元之安非他命1 包販賣與蘇瑞忠，並得款1 千元。
  蘇瑞忠於98年10月17日17時44分許，持用前揭門號行動電話
    撥打甲○○上開行動電話，表示欲向甲○○購買毒品安非他
    命之意，雙方約定在雲林縣斗六市○○○路○ 段320 號斗六
    棒球場前交貨，甲○○隨即抵達上開棒球場前，將安非他命
    1 包販賣與蘇瑞忠，並收取2 千元之價款。
  蘇瑞忠於98年10月22日20時47分許，持用前揭門號行動電話
    撥打甲○○上開行動電話，表明欲購買毒品安非他命，雙方
    約定在雲林縣斗六市○○路久久電子遊戲場前交貨，甲○○
    隨後攜帶安非他命1 包至上開遊戲場交付與蘇瑞忠，並向蘇
    瑞忠收取1 千元之價金。
  蘇瑞忠於98年10月24日12時6 分許，以前揭門號與甲○○通
    話，略稱「拿1 張」、「我用的1 啦」向甲○○暗示欲購買
    毒品安非他命，雙方即約定在上開久久電子遊戲場前交貨，
    甲○○隨即攜帶安非他命1 包至上開遊戲場交付與蘇瑞忠，
    並得款1 千元。
  蘇瑞忠於98年10月30日18時57分許，持用前揭門號行動電話
    撥打甲○○上開行動電話，表示欲購買毒品安非他命，雙方
    約定在雲林縣斗六市○○路51號全家便利商店前交易，甲○
    ○隨後攜帶安非他命1 包至上開便利商店前交付與蘇瑞忠，
    並向蘇瑞忠收取1 千元之價款。
  蘇瑞忠於98年11月6 日0 時6 分、0 時13分許，以前揭門號
    與甲○○通聯，以「15」向甲○○暗示欲購買毒品安非他命
    1 千5 百元，雙方即約定在上開久久電子遊戲場前交貨，甲
    ○○隨即於同日0 時16分許攜帶安非他命1 包至上開遊戲場
    交付與蘇瑞忠，並得款1 千5 百元。
  (六)販賣第二級毒品安非他命與蔡頡學部分：
  蔡頡學於98年10月1 日16時39分許，持用門號0000000000行
    動電話撥打甲○○持用門號0000000000行動電話，以「3 」
    向甲○○暗示欲購買毒品安非他命3 千元，雙方約定在雲林
    縣斗六市斗六火車站前交貨，甲○○隨後即抵達斗六火車站
    前，以一手交錢一手交貨之方式，將價值3 千元之安非他命
    1 包販賣與蔡頡學，並得款3 千元。
  蔡頡學於98年10月2 日18時18分許，持用前揭門號行動電話
    撥打甲○○上開行動電話，表示欲向甲○○購買毒品安非他
    命之意，雙方約定在雲林縣斗六市○○路51號全家便利商店
    前取貨，甲○○隨即攜帶安非他命抵達上開便利商店前，將
    安非他命1 包販賣與蔡頡學，並收取3 千5 百元之價款。
  蔡頡學於98年10月2 日23時58分許，持用前揭門號行動電話
    與甲○○上開門號通話，表示欲購買毒品安非他命，2 人約
    定在雲林縣斗六市○○路632 號萊爾富便利商店前交易，甲
    ○○隨後攜帶安非他命1 包至上開便利商店前交付與蔡頡學
    ，並向蘇瑞忠收取1 千元之價金。
  蔡頡學於98年10月3 日11時11分許，以前揭門號與甲○○通
    話，略稱「我拿2 千還你」向甲○○暗示欲購買毒品安非他
    命2 千元，雙方即約定在上開長和宮前交貨，甲○○隨即攜
    帶安非他命1 包至長和宮前交付與蔡頡學，並得款2 千元。
  蔡頡學於98年10月6 日14時3 分、14時15分許，持用前揭門
    號行動電話撥打甲○○上開行動電話，表示欲購買毒品安非
    他命7 百元，雙方約定在雲林縣斗六市○○路51號全家便利
    商店前交易，甲○○隨後攜帶安非他命1 包至上開便利商店
    前交付與蔡頡學，並收取7 百元之價款。
二、嗣經警持本院核發之搜索票，於98年12月9 日至甲○○位於
    雲林縣斗六巿十三北路100 號之住居所搜索，扣得甲○○所
    有供販賣第一、二級毒品所用之G-PLUS廠牌行動電話（內有
    SIM 卡門號0000000000、0000000000各1 張）1 支、毒品吸
    食器1 組、分裝袋1 包、注射針筒1 包、第一級毒品海洛因
    2 包（驗餘淨重各為0.038 公克、0.098 公克）、大麻葉1
    包、SIM 卡3 張、棉花棒盒1 個。
    理  由
壹、程序部分（證據能力之認定）：
一、按被告以外之人於偵查中向檢察官所為陳述，除顯有不可信
    之情況者外，得為證據，刑事訴訟法第159 條之1 第2 項定
    有明文。檢察官在偵查中對被告以外之人所為之偵查筆錄，
    性質上屬傳聞證據，惟刑事訴訟法規定檢察官代表國家偵查
    犯罪、實施公訴，依法其有訊問被告、證人及鑑定人之權，
    證人、鑑定人並須具結，而實務運作時，檢察官偵查中向被
    告以外之人所取得之陳述，原則上均能遵守法律規定，不致
    違法取供，其可信度極高，職是，被告以外之人前於偵查中
    已具結而為證述，除反對該項供述得具有證據能力之一方，
    已釋明「顯有不可信之情況」之理由外，不宜遽指該證人於
    偵查中之陳述不具證據能力。經查，謝武村、謝有朋、蔡頡
    學、蘇瑞忠及黃國榮在檢察官面前之證述筆錄，係檢察官令
    渠等以證人身分具結後所為之證述，有各該證人結文附卷可
    稽（見偵查卷第18-21 頁、第31-34 頁、第48-52 頁、第66
    -69 頁、第79-82 頁、第100-102 頁）。被告及辯護人均未
    提及檢察官在訊問時有不法取供之情形，亦未釋明上開證人
    之證述有何顯不可信之情況，依上開規定，該等證人在檢察
    官面前之證述筆錄，自得作為本案證據使用。
二、次按，被告以外之人於審判外之陳述，雖不符刑事訴訟法第
    159 條之1 至之4 等4 條規定，而經當事人於審判程序同意
    作為證據，法院審酌該陳述作成時之情況，認為適當者，亦
    得作為證據，同法第159 條之5 第1 項定有明文。經查，除
    上開證人在檢察官面前之證述筆錄外，本判決後開引用各該
    被告以外之人於審判外之陳述，原則上均不得作為證據使用
    ，惟被告及辯護人在本院均明示同意上開證據有證據能力（
    見本院卷第38頁反面）。本院審酌上開證據製作時之情況，
    並無違法不當之情事，認為以之作為證據應屬適當，依前開
    規定，應認該等證據例外具有證據能力。
貳、實體部分（有罪證明力之認定）：
一、上開犯罪事實，業據被告甲○○於警詢、檢察官偵查中及本
    院審理時坦白承認（見警卷第47-55 頁、偵卷第84-87 頁、
    本院卷第17頁反面、第18頁、第38頁、第66頁），核與證人
    謝武村、謝有朋、蔡頡學、蘇瑞忠及黃國榮於偵查中所為之
    指證情節相符（見偵查卷第18-21 頁、第31-34 頁、第48-5
    2 頁、第66-69 頁、第79-82 頁、第100- 102頁），另有毒
    品交易照片4 幀、地圖6 張、通訊監察書與通訊監察譯文在
    卷可稽（見警卷第101-129 頁、偵卷第14-15 頁、第28-29
    頁、第43-46 頁、第60-62 頁、第65頁、第78頁、本院卷第
    58-63 頁）。再參諸被告與謝武村、謝有朋、蔡頡學、蘇瑞
    忠及黃國榮等人之通話內容，不時使用暗語「拿1 張」、「
    粗的」、「一樣啦」、「2 張」、「昨天那個小姐有夠醜」
    、「女生」，且通話內容簡短，多半係在談妥價格或交易地
    點後，即結束通話，確屬實務上常見之毒品交易對話，益徵
    上開人等通話之目的確係要交易毒品無疑。另自被告住處除
    扣得夾鏈袋及分裝袋各1 包外，亦扣得已分裝之白色粉末2
    包，經送鑑之結果，也證實其內均含有海洛因成分（驗餘淨
    重各為0.038 公克、0.098 公克），此有行政院衛生署草屯
    療養院98年12月22日草療鑑字第0981200137號鑑定書1 紙、
    扣押物品清單附卷供參（見偵卷第112-114 頁、本院卷第32
    頁），足見被告確有對外購買海洛因、安非他命進而分裝販
    賣之能力。復以，謝武村、謝有朋、蔡頡學、蘇瑞忠及黃國
    榮於檢察官偵查中亦證實其等分別有施用海洛因及安非他命
    之習慣（見偵查卷第18頁、第31頁、第48頁、第66頁、第79
    頁），可見上開證人多有施用毒品慣行，並有向被告購毒施
    用之需求。此外，另有被告所有供聯絡販毒使用之G-PLUS廠
    牌行動電話及門號0000000000之SIM 卡扣案可證。綜此，堪
    信謝武村、謝有朋、蔡頡學、蘇瑞忠及黃國榮證述其等各向
    被告購買海洛因、安非他命等情為真。
二、按毒品危害防制條例所處罰之「販賣」毒品罪，所著重者為
    在主觀上有藉以牟利之惡性，及對毒品之擴散具有較有償或
    無償轉讓行為更嚴重之危害性，被告「營利」之意圖係從客
    觀之社會環境、情況及人證、物證等資料，依據證據法則綜
    合研判認定。經查，被告有施用毒品之前科紀錄，有臺灣法
    院被告前案紀錄表在卷可憑（見本院卷第3-9 頁），被告自
    承月收入僅1 萬餘元，不夠購毒施用，海洛因係以4 分之1
    錢6 千元之價格向他人購入，而上手都會多給被告一些，被
    告購入後會先稀釋海洛因，再以同一價格賣出；至於安非他
    命被告販入價格是4 分之1 錢為2 千元，其後以4 分之1 錢
    3 千5 百元賣出，故海洛因部分被告是賺取差重，安非他命
    部分是賺差價等情（見偵卷第130-131 頁、本院聲羈卷第20
    頁），參酌被告對販賣海洛因、安非他命與謝武村、謝有朋
    、蔡頡學、蘇瑞忠及黃國榮之時間、地點均供承清楚、一致
    ，態度自然。由此可見，被告因施用毒品成癮，工作所賺取
    之金錢不足供購買毒品施用，因此利用販入毒品後再賣出之
    機會以賺取利差並藉此得以免費施用毒品，被告自白犯罪之
    動機、牟利之意圖各情均有實據，亦核與前述證據資料吻合
    ，被告之自白當屬真實可信，主觀上顯有販賣毒品以營利之
    意圖甚明。
三、綜上所述，本案事證明確，被告涉犯販賣第一級毒品罪及涉
    犯販賣第二級毒品罪，均堪認定，皆應依法論科。
四、論罪科刑之理由：
  (一)按行為後法律有變更者，適用行為時之法律。但行為後之法
    律有利於行為人者，適用最有利於行為人之法律，刑法第2
    條第1 項定有明文。次按刑法第2 條第1 項所稱「適用」，
    係指完整性之適用，與「準用」係依其性質而為選擇性之應
    用者不同，是比較新舊法適用法律時，應就罪刑有關之一切
    情形，比較其全部之結果而為整體之適用，不能割裂而分別
    適用新舊法律。最高法院88年臺非字第31號判決可資參照。
    。被告行為後毒品危害防制條例第4 條於98年5 月20日修正
    公布（該次修正未定有施行日期，應「類推適用」中央法規
    標準法第13條之規定，自公布日起算至第3 日發生效力，參
    見司法院98年6 月29日院臺廳刑一字第0980014643號函）。
    該規定修正後第1 、2 項規定為：「製造、運輸、販賣第一
    級毒品者，處死刑或無期徒刑；處無期徒刑者，得併科新臺
    幣2 千萬元以下罰金。」、「製造、運輸、販賣第二級毒品
    者，處無期徒刑或7 年以上有期徒刑，得併科新臺幣1 千萬
    元以下罰金。」較修正前之規定為「製造、運輸、販賣第一
    級毒品者，處死刑或無期徒刑；處無期徒刑者，得併科新臺
    幣1 千萬元以下罰金。」、「製造、運輸、販賣第二級毒品
    者，處無期徒刑或7 年以上有期徒刑，得併科新臺幣7 百萬
    元以下罰金。」，固以修正前併科罰金之額度對被告較為有
    利。惟該條例修正後復增訂第17條第2 項規定：「犯第4 條
    至第8 條之罪於偵查及審判中均自白者，減輕其刑。」被告
    就本件所犯之罪於偵查及審判中均自白，倘適用修正後該條
    例之規定，應依該條例第17條第2 項規定減輕其刑，則其所
    犯本罪之法定本刑死刑、無期徒刑、有期徒刑、罰金，分別
    可減為無期徒刑、20年以下15年以上有期徒刑、原有期徒刑
    及罰金之2 分之1 。綜上，就本件罪刑有關之一切情形，比
    較其全部之結果，以整體適用98年5 月20日修正公布之毒品
    危害防制條例對被告最為有利。
  (二)核被告就上開犯罪事實(一)、(二)、(三)即附表編號1-11號所為販
    賣海洛因之行為，均係犯毒品危害防制條例第4 條第1 項之
    販賣第一級毒品罪。另其就上開犯罪事實(四)、(五)、(六)即附表
    編號12-25 號所為販賣安非他命之行為，則係犯同條例第4
    條第2 項之販賣第二級毒品罪。被告持有海洛因或安非他命
    之低度行為，分別為各該販賣之高度行為所吸收，均不另論
    罪。
  (三)被告所犯上開25罪，犯意各別，行為不同，應分論併罰。
  (四)被告有犯罪事實欄所載之前科紀錄，有臺灣高等法院被告前
    案紀錄表在卷可稽（見本院卷第3-9 頁），被告受徒刑之執
    行完畢後，5 年以內故意再犯本件有期徒刑以上之罪，為累
    犯，應依刑法第47條第1 項規定加重其刑（法定本刑為死刑
    、無期徒刑部分依法不得加重）。
  (五)被告於偵查及審判中均自白前揭販賣第一、二級毒品之犯罪
    事實，業如前述，應依修正後毒品危害防制條例第17條第2
    項之規定，減輕其刑。
  (六)至於辯護人雖為被告辯護稱：被告已於偵查中供出毒品來源
    為丙○○，而得適用毒品危害防制條例第17條第1 項之規定
    減輕其刑。然按，所稱「供出毒品來源，因而破獲者」，係
    指被告供出毒品來源之有關資料，諸如前手之姓名、年籍、
    住居所、或其他足資辨別之特徵等，使調查或偵查犯罪之公
    務員因而對之「發動」調查或偵查並破獲者而言。申言之，
    被告之「供出毒品來源」，與調查或偵查犯罪之公務員對之
    發動調查或偵查並進而破獲之間，論理上須具有先後且相當
    的因果關係，非謂被告一有「自白」、「指認」毒品來源之
    人，而破獲在後，即得依上開規定予以減刑。若被告供出毒
    品來源者之前，調查或偵查犯罪之公務員已有確切之證據，
    足以合理之懷疑被告所供販賣毒品來源之人，則嗣後之破獲
    與被告之「供出毒品來源」間，即欠缺先後且相當之因果關
    係，自不得適用毒品危害防制條例第17條第1 項規定予以減
    刑（最高法院97年度台上字第1475號判決意旨參照）。經查
    ：證人即承辦本案之海巡署中部地區巡防局雲林機動查緝隊
    查緝員丁○○已到庭結證稱：被告雖有供出上手為綽號蠻牛
    之丙○○，但是自緝獲甲○○之前，我們已經知道甲○○的
    毒品來源是丙○○，我們是經由監聽門號0000000000所得知
    ，在甲○○遭查獲之前，就知道該電話是丙○○在使用；後
    來丙○○涉嫌販毒已經被別的單位查獲等語，顯見偵查機關
    得知被告之毒品來源並非出於被告所告知，亦未因此而查獲
    丙○○販毒罪嫌，是本案無從適用上開規定減輕其刑。
  (七)按毒品危害防制條例第4 條第1 項販賣第一級毒品罪，法定
    刑為「死刑」或「無期徒刑」，同條第2 項販賣第二級毒品
    罪，法定刑為「無期徒刑」或「7 年以上有期徒刑」，則不
    分犯罪情節輕重，概處以上開刑責，難免輕重失衡，倘有情
    輕法重情形，於裁判時自得適用刑法第59條酌量減輕其刑，
    以避免過嚴之刑罰，此參之司法院大法官釋字第263 號解釋
    文自明。亦即，法院為避免刑罰過於嚴苛，於情輕法重之情
    況下，應合目的性裁量而有適用刑法第59條酌量減輕被告刑
    度之義務。又適用刑法第59條酌量減輕其刑時，並不排除同
    法第57條所列舉10款事由之審酌（最高法院70年度第6 次刑
    事庭會議決議參照）。本院審酌：
  被告查獲後自始至終均坦承犯行，非但對於販毒所賺取之利
    差及價差均娓娓道來，坦然面對審判，毫無迴避飾詞之處，
    更供出毒品來源，犯後態度極佳，益見其悔意甚深。
  被告本身亦染有施用海洛因及安非他命惡習，其施用毒品之
    歷史斷斷續續已近10年之久，此觀其前案紀錄表自明（見本
    院卷第3-9 頁）。相信被告亦為毒癮所苦，為賺取施用毒品
    之花費，鋌而走險步上販賣毒品一途。其販賣海洛因之動機
    當為獲利以供己繼續施用毒品，尚非單純出於意圖營利。
  被告販賣海洛因及安非他命之數量尚屬輕微，所得亦不多，
    其惡性與大量或長期販毒者迥然有異，犯罪情節亦較輕微，
    此較諸大量販賣毒品與不特定多數人施用，藉以牟取暴利之
    情並不相同，危害社會之程度亦有差別，犯罪所生之危害亦
    非甚重。
  被告僅國中畢業（見警卷第45頁），智識程度不高，家中尚
    有年邁母親及小孩待扶養，家境生活狀況難認良好。以上各
    情，足認被告犯罪情狀是有值得憫恕之處，若概科以法定最
    輕刑度（販賣第一級毒品為「無期徒刑」），猶嫌過重，有
    傷一般國民對法律之情感，爰依刑法第59條之規定酌減之（
    被告所犯販賣第一級毒品罪之法定刑為「罰金刑」部分，依
    法先加後減）。
  (八)審酌前述理由（包含酌減情狀），及被告有如犯罪事實欄所
    載之前科，素行不佳，執行完畢後仍無法戒除毒癮，為賺取
    蠅頭小利購買毒品施用乃鋌而走險，販賣毒品，並均慮及被
    告因一時沈淪，為毒癮所苦，未能正視施用或販賣毒品所帶
    來之危害以致觸犯上開之罪，過長之刑度對被告而言，反而
    有害其回歸社會，及販賣之次數、所得之金額等一切情狀，
    分別量處如主文所示之刑。再者，被告年齡約在36歲，若本
    院定以過重之應執行刑，其效用可能隨著長期刑之執行而大
    幅下跌，效用甚低，對被告教化效果亦不佳，尚且加重國家
    財政無益負擔，為此考量被告之人格特質及復歸社會之可能
    ，爰定應執行之刑如主文所示，以期兼顧對於被告之警示及
    更生。
五、沒收部分：
  (一)按毒品危害防制條例第19條第1 項規定，犯第4 條之罪者，
    其供犯罪所用或因犯罪所得之財物，均沒收之，如全部或一
    部不能沒收時，追徵其價額或以其財產抵償之。但該條項並
    無如同條例第18條第1 項所定「不問屬於犯人與否，沒收之
    」之明文，自屬相對沒收主義之立法。是其應沒收之物，應
    以屬被告所有者為限（最高法院95年度台上字第305 號判決
    意旨參照）。經查：
  本件被告販賣毒品之實際所得共計3 萬1 千2 百元，雖均未
    扣案，依毒品危害防制條例第19條第1 項規定，仍應於各該
    主文項下宣告沒收，如全部或一部不能沒收時，以其財產抵
    償之。
  扣案之G-PLUS廠牌行動電話1 支，乃被告所有，業據被告供
    述明確（見本院卷第76頁反面），為供其販賣毒品之工具，
    依毒品危害防制條例第19條第1 項之規定，分別於各該主文
    項下宣告沒收之。
  於被告住處扣得之第一級毒品海洛因2 包（驗餘淨重各為0.
    038 公克、0.098 公克），均應依毒品危害防制條例第18條
    第1 項前段之規定，分別於各該主文項下宣告沒收銷燬之。
    包裝前揭海洛因之外包裝袋2 只，已無法與毒品完全分離，
    應整體視為海洛因，併依上述規定沒收銷燬之。
  另扣案之夾鏈袋、分裝袋各1 包，均為被告所有供其分裝毒
    品以販賣之工具，屬供被告預備販賣海洛因、安非他命所用
    之物，依刑法第38條第1 項第2 款之規定，分別於各該主文
    項下宣告沒收之。
  至於門號0000000000之SIM 卡申設人並非被告，業據被告供
    述明確（見本院卷第76頁反面），並非被告所有，其餘扣案
    之SIM 卡亦無證據證明供被告販賣毒品之用，自無從予以宣
    告沒收。其餘扣案之大麻葉、吸食器、注射針筒、棉花棒盒
    ，亦無證據足資證明係供被告販賣毒品所用，爰不為沒收之
    諭知，附此敘明。
、應適用之法律：
    依刑事訴訟法第299 條第1 項，毒品危害防制條例第4 條第
    1 項、第2 項、第17條第2 項、第18條第1 項前段、第19條
    第1 項，刑法第11條、第2 條第1 項、第47條第1 項、第59
    條、第51條第5 款、第38條第1 項第2 款，判決如主文。
本案經檢察官陳鋕銘到庭執行職務。
中    華    民    國    99    年    4     月    21    日
                  刑事第四庭  審判長法  官  吳福森
                                    法  官  王素珍
                                    法  官  吳錦佳
以上正本證明與原本無異。
如不服本判決應於收受判決後10日內向本院提出上訴書狀，並應
敘述具體理由；其未敘述上訴理由者，應於上訴期間屆滿後20日
內向本院補提理由書（均須按他造當事人之人數附繕本）。「切
勿逕送上級法院」。
                                    書記官  謝璧卉
中    華    民    國    99    年    4     月    21    日
附錄本案論罪科刑法條全文：
毒品危害防制條例第4 條第1 、2 項：
製造、運輸、販賣第一級毒品者，處死刑或無期徒刑；處無期徒
刑者，得併科新臺幣2 千萬元以下罰金。
製造、運輸、販賣第二級毒品者，處無期徒刑或7 年以上有期徒
刑，得併科新臺幣1 千萬元以下罰金。
附表：
┌──┬─────┬─────┬─────────────────┐
│    │          │          │                                  │
│編號│ 犯罪事實 │ 所犯罪名 │          宣告刑之內容            │
│    │          │          │                                  │
├──┼─────┼─────┼─────────────────┤
│ １ │事實欄一之│販賣第一級│處有期徒刑柒年拾月。販賣毒品所得新│
│    │(一)所載販│毒品罪    │臺幣壹仟元沒收之，如全部或一部不能│
│    │賣海洛因予│          │沒收時，以其財產抵償之。扣案之第一│
│    │謝有朋之犯│          │級毒品海洛因貳包（驗後淨重各為零點│
│    │行        │          │零捌公克、零點零玖捌公克）沒收銷│
│    │          │          │燬之，扣案之G-PLUS廠牌行動電話壹支│
│    │          │          │、分裝袋壹包及夾鏈袋壹包，均沒收。│
├──┼─────┼─────┼─────────────────┤
│ ２ │事實欄一之│販賣第一級│處有期徒刑柒年拾月。販賣毒品所得新│
│    │(一)所載販│毒品罪    │臺幣壹仟元沒收之，如全部或一部不能│
│    │賣海洛因予│          │沒收時，以其財產抵償之。扣案之第一│
│    │謝有朋之犯│          │級毒品海洛因貳包（驗後淨重各為零點│
│    │行        │          │零捌公克、零點零玖捌公克）沒收銷│
│    │          │          │燬之，扣案之G-PLUS廠牌行動電話壹支│
│    │          │          │、分裝袋壹包及夾鏈袋壹包，均沒收。│
├──┼─────┼─────┼─────────────────┤
│ ３ │事實欄一之│販賣第一級│處有期徒刑柒年捌月。販賣毒品所得新│
│    │(一)所載販│毒品罪    │臺幣伍佰元沒收之，如全部或一部不能│
│    │賣海洛因予│          │沒收時，以其財產抵償之。扣案之第一│
│    │謝有朋之犯│          │級毒品海洛因貳包（驗後淨重各為零點│
│    │行        │          │零捌公克、零點零玖捌公克）沒收銷│
│    │          │          │燬之，扣案之G-PLUS廠牌行動電話壹支│
│    │          │          │、分裝袋壹包及夾鏈袋壹包，均沒收。│
├──┼─────┼─────┼─────────────────┤
│ ４ │事實欄一之│販賣第一級│處有期徒刑柒年捌月。販賣毒品所得新│
│    │(一)所載販│毒品罪    │臺幣伍佰元沒收之，如全部或一部不能│
│    │賣海洛因予│          │沒收時，以其財產抵償之。扣案之第一│
│    │謝有朋之犯│          │級毒品海洛因貳包（驗後淨重各為零點│
│    │行        │          │零捌公克、零點零玖捌公克）沒收銷│
│    │          │          │燬之，扣案之G-PLUS廠牌行動電話壹支│
│    │          │          │、分裝袋壹包及夾鏈袋壹包，均沒收。│
├──┼─────┼─────┼─────────────────┤
│ ５ │事實欄一之│販賣第一級│處有期徒刑柒年拾月。販賣毒品所得新│
│    │(一)所載販│毒品罪    │臺幣壹仟元沒收之，如全部或一部不能│
│    │賣海洛因予│          │沒收時，以其財產抵償之。扣案之第一│
│    │謝有朋之犯│          │級毒品海洛因貳包（驗後淨重各為零點│
│    │行        │          │零捌公克、零點零玖捌公克）沒收銷│
│    │          │          │燬之，扣案之G-PLUS廠牌行動電話壹支│
│    │          │          │、分裝袋壹包及夾鏈袋壹包，均沒收。│
├──┼─────┼─────┼─────────────────┤
│ ６ │事實欄一之│販賣第一級│處有期徒刑柒年捌月。販賣毒品所得新│
│    │(一)所載販│毒品罪    │臺幣伍佰元沒收之，如全部或一部不能│
│    │賣海洛因予│          │沒收時，以其財產抵償之。扣案之第一│
│    │謝有朋之犯│          │級毒品海洛因貳包（驗後淨重各為零點│
│    │行        │          │零捌公克、零點零玖捌公克）沒收銷│
│    │          │          │燬之，扣案之G-PLUS廠牌行動電話壹支│
│    │          │          │、分裝袋壹包及夾鏈袋壹包，均沒收。│
├──┼─────┼─────┼─────────────────┤
│ ７ │事實欄一之│販賣第一級│處有期徒刑柒年拾月。販賣毒品所得新│
│    │(二)所載販賣│毒品罪    │臺幣壹仟元沒收之，如全部或一部不能│
│    │海洛因予蔡│          │沒收時，以其財產抵償之。扣案之第一│
│    │頡學之犯行│          │級毒品海洛因貳包（驗後淨重各為零點│
│    │          │          │零捌公克、零點零玖捌公克）沒收銷│
│    │          │          │燬之，扣案之G-PLUS廠牌行動電話壹支│
│    │          │          │、分裝袋壹包及夾鏈袋壹包，均沒收。│
├──┼─────┼─────┼─────────────────┤
│ ８ │事實欄一之│販賣第一級│處有期徒刑柒年拾月。販賣毒品所得新│
│    │(三)所載販│毒品罪    │臺幣壹仟元沒收之，如全部或一部不能│
│    │賣海洛因予│          │沒收時，以其財產抵償之。扣案之第一│
│    │黃國榮之犯│          │級毒品海洛因貳包（驗後淨重各為零點│
│    │行        │          │零捌公克、零點零玖捌公克）沒收銷│
│    │          │          │燬之，扣案之G-PLUS廠牌行動電話壹支│
│    │          │          │、分裝袋壹包及夾鏈袋壹包，均沒收。│
├──┼─────┼─────┼─────────────────┤
│ ９ │事實欄一之│販賣第一級│處有期徒刑捌年。販賣毒品所得新臺幣│
│    │(三)所載販│毒品罪    │貳仟元應沒收之，如全部或一部不能沒│
│    │賣海洛因予│          │收時，以其財產抵償之。扣案之第一級│
│    │黃國榮之犯│          │毒品海洛因貳包（驗後淨重各為零點零│
│    │行        │          │捌公克、零點零玖捌公克）沒收銷燬│
│    │          │          │之，扣案之G-PLUS廠牌行動電話壹支、│
│    │          │          │分裝袋壹包及夾鏈袋壹包，均沒收。  │
├──┼─────┼─────┼─────────────────┤
│１０│事實欄一之│販賣第一級│處有期徒刑柒年拾月。販賣毒品所得新│
│    │(三)所載販│毒品罪    │臺幣壹仟元沒收之，如全部或一部不能│
│    │賣海洛因予│          │沒收時，以其財產抵償之。扣案之第一│
│    │黃國榮之犯│          │級毒品海洛因貳包（驗後淨重各為零點│
│    │行        │          │零捌公克、零點零玖捌公克）沒收銷│
│    │          │          │燬之，扣案之G-PLUS廠牌行動電話壹支│
│    │          │          │、分裝袋壹包及夾鏈袋壹包，均沒收。│
├──┼─────┼─────┼─────────────────┤
│１１│事實欄一之│販賣第一級│處有期徒刑柒年拾月。販賣毒品所得新│
│    │(三)所載販│毒品罪    │臺幣壹仟元沒收之，如全部或一部不能│
│    │賣海洛因予│          │沒收時，以其財產抵償之。扣案之第一│
│    │黃國榮之犯│          │級毒品海洛因貳包（驗後淨重各為零點│
│    │行        │          │零捌公克、零點零玖捌公克）沒收銷│
│    │          │          │燬之，扣案之G-PLUS廠牌行動電話壹支│
│    │          │          │、分裝袋壹包及夾鏈袋壹包，均沒收。│
├──┼─────┼─────┼─────────────────┤
│１２│事實欄一之│販賣第二級│處有期徒刑貳年貳月。販賣毒品所得新│
│    │(四)所載販│毒品罪    │臺幣壹仟元沒收之，如全部或一部不能│
│    │賣安非他命│          │沒收時，以其財產抵償之。扣案之G-PL│
│    │予謝武村之│          │US廠牌行動電話壹支、分裝袋壹包及夾│
│    │犯行      │          │鏈袋壹包，均沒收。                │
├──┼─────┼─────┼─────────────────┤
│１３│事實欄一之│販賣第二級│處有期徒刑貳年貳月。販賣毒品所得新│
│    │(四)所載販│毒品罪    │臺幣壹仟元沒收之，如全部或一部不能│
│    │賣安非他命│          │沒收時，以其財產抵償之。扣案之G-PL│
│    │予謝武村之│          │US廠牌行動電話壹支、分裝袋壹包及夾│
│    │犯行      │          │鏈袋壹包，均沒收。                │
├──┼─────┼─────┼─────────────────┤
│１４│事實欄一之│販賣第二級│處有期徒刑貳年貳月。販賣毒品所得新│
│    │(四)所載販│毒品罪    │臺幣壹仟元沒收之，如全部或一部不能│
│    │賣安非他命│          │沒收時，以其財產抵償之。扣案之G-PL│
│    │予謝武村之│          │US廠牌行動電話壹支、分裝袋壹包及夾│
│    │犯行      │          │鏈袋壹包，均沒收。                │
├──┼─────┼─────┼─────────────────┤
│１５│事實欄一之│販賣第二級│處有期徒刑貳年貳月。販賣毒品所得新│
│    │(五)所載販│毒品罪    │臺幣壹仟元沒收之，如全部或一部不能│
│    │賣安非他命│          │沒收時，以其財產抵償之。扣案之G-PL│
│    │予蘇瑞忠之│          │US廠牌行動電話壹支、分裝袋壹包及夾│
│    │犯行      │          │鏈袋壹包，均沒收。                │
├──┼─────┼─────┼─────────────────┤
│１６│事實欄一之│販賣第二級│處有期徒刑貳年陸月。販賣毒品所得新│
│    │(五)所載販│毒品罪    │臺幣貳仟元沒收之，如全部或一部不能│
│    │賣安非他命│          │沒收時，以其財產抵償之。扣案之G-PL│
│    │予蘇瑞忠之│          │US廠牌行動電話壹支、分裝袋壹包及夾│
│    │犯行      │          │鏈袋壹包，均沒收。                │
├──┼─────┼─────┼─────────────────┤
│１７│事實欄一之│販賣第二級│處有期徒刑貳年貳月。販賣毒品所得新│
│    │(五)所載販│毒品罪    │臺幣壹仟元沒收之，如全部或一部不能│
│    │賣安非他命│          │沒收時，以其財產抵償之。扣案之G-PL│
│    │予蘇瑞忠之│          │US廠牌行動電話壹支、分裝袋壹包及夾│
│    │犯行      │          │鏈袋壹包，均沒收。                │
├──┼─────┼─────┼─────────────────┤
│１８│事實欄一之│販賣第二級│處有期徒刑貳年貳月。販賣毒品所得新│
│    │(五)所載販│毒品罪    │臺幣壹仟元沒收之，如全部或一部不能│
│    │賣安非他命│          │沒收時，以其財產抵償之。扣案之G-PL│
│    │予蘇瑞忠之│          │US廠牌行動電話壹支、分裝袋壹包及夾│
│    │犯行      │          │鏈袋壹包，均沒收。                │
├──┼─────┼─────┼─────────────────┤
│１９│事實欄一之│販賣第二級│處有期徒刑貳年貳月。販賣毒品所得新│
│    │(五)所載販│毒品罪    │臺幣壹仟元沒收之，如全部或一部不能│
│    │賣安非他命│          │沒收時，以其財產抵償之。扣案之G-PL│
│    │予蘇瑞忠之│          │US廠牌行動電話壹支、分裝袋壹包及夾│
│    │犯行      │          │鏈袋壹包，均沒收。                │
├──┼─────┼─────┼─────────────────┤
│２０│事實欄一之│販賣第二級│處有期徒刑貳年肆月。販賣毒品所得新│
│    │(五)所載販│毒品罪    │臺幣壹仟伍佰元沒收之，如全部或一部│
│    │賣安非他命│          │不能沒收時，以其財產抵償之。扣案之│
│    │予蘇瑞忠之│          │G-PLUS廠牌行動電話壹支、分裝袋壹包│
│    │犯行      │          │及夾鏈袋壹包，均沒收。            │
├──┼─────┼─────┼─────────────────┤
│２１│事實欄一之│販賣第二級│處有期徒刑貳年捌月。販賣毒品所得新│
│    │(六)所載販│毒品罪    │臺幣仟元沒收之，如全部或一部不能│
│    │賣安非他命│          │沒收時，以其財產抵償之。扣案之G-PL│
│    │予蔡頡學之│          │US廠牌行動電話壹支、分裝袋壹包及夾│
│    │犯行      │          │鏈袋壹包，均沒收。                │
├──┼─────┼─────┼─────────────────┤
│２２│事實欄一之│販賣第二級│處有期徒刑貳年拾月。販賣毒品所得新│
│    │(六)所載販│毒品罪    │臺幣仟伍佰元沒收之，如全部或一部│
│    │賣安非他命│          │不能沒收時，以其財產抵償之。扣案之│
│    │予蔡頡學之│          │G-PLUS廠牌行動電話壹支、分裝袋壹包│
│    │犯行      │          │及夾鏈袋壹包，均沒收。            │
├──┼─────┼─────┼─────────────────┤
│２３│事實欄一之│販賣第二級│處有期徒刑貳年貳月。販賣毒品所得新│
│    │(六)所載販│毒品罪    │臺幣壹仟元沒收之，如全部或一部不能│
│    │賣安非他命│          │沒收時，以其財產抵償之。扣案之G-PL│
│    │予蔡頡學之│          │US廠牌行動電話壹支、分裝袋壹包及夾│
│    │犯行      │          │鏈袋壹包，均沒收。                │
├──┼─────┼─────┼─────────────────┤
│２４│事實欄一之│販賣第二級│處有期徒刑貳年陸月。販賣毒品所得新│
│    │(六)所載販│毒品罪    │臺幣貳仟元沒收之，如全部或一部不能│
│    │賣安非他命│          │沒收時，以其財產抵償之。扣案之G-PL│
│    │予蔡頡學之│          │US廠牌行動電話壹支、分裝袋壹包及夾│
│    │犯行      │          │鏈袋壹包，均沒收。                │
├──┼─────┼─────┼─────────────────┤
│２５│事實欄一之│販賣第二級│處有期徒刑貳年。販賣毒品所得新臺幣│
│    │(六)所載販│毒品罪    │柒佰元沒收之，如全部或一部不能沒收│
│    │賣安非他命│          │時，以其財產抵償之。扣案之G-PL US │
│    │予蔡頡學之│          │廠牌行動電話壹支、分裝袋壹包及夾鏈│
│    │犯行      │          │袋壹包，均沒收。                  │
└──┴─────┴─────┴─────────────────┘

司法院資訊處製作；財團法人民間司法改革基金會備份。
